臺灣嘉義地方法院刑事判決
111年度金訴字第112號
公  訴  人  臺灣嘉義地方檢察署檢察官
被      告  呂唯志



上列被告因違反洗錢防制法等案件，經檢察官提起公訴（111年
度偵字第2032號），本院判決如下：
   主      文
甲○○幫助犯洗錢防制法第十四條第一項之洗錢罪，處有期徒刑參
月，併科罰金新臺幣伍仟元，罰金如易服勞役，以新臺幣壹仟元
折算壹日。   
未扣案犯罪所得追徵其價額新臺幣壹萬元。
   事實及理由
壹、犯罪事實
    甲○○明知金融機構金融帳戶係憑密碼驗證，此外別無確認使
    用者身分之方式，是如將金融帳戶交付不認識之人，等同容
    任取得該金融帳戶之人任意使用該金融帳戶作為金錢流通之
    工具，又社會上詐欺案件層出不窮，依其社會生活經驗，當
    可預見將自己所有金融帳戶交付予不熟識之他人使用，極可
    能遭詐騙集團作為人頭帳戶實施取得贓款及掩飾、隱匿詐欺
    不法所得去向之犯罪工具，因而幫助他人從事詐欺取財罪及
    洗錢罪，惟仍基於縱詐騙集團以其金融帳戶實施詐欺取財犯
    罪及洗錢罪亦不違背其本意之幫助不確定故意，於民國109
    年12月30日前某日，在嘉義市西區湖子內某處工地，將其所
    申辦中國信託商業銀行股份有限公司帳號000-000000000000
    號帳戶（下稱本案帳戶）之金融卡連同密碼提供予某詐騙集
    團不詳成員（無證據證明有未滿18歲之人，亦無證據證明成
    員有3人以上）。嗣該詐騙集團不詳成員取得本案帳戶及另
    以不詳管道取得許○○申辦之華南商業銀行股份有限公司帳號
    000-000000000000號帳戶(下稱甲帳戶)及陳○○申辦之國泰世
    華銀行股份有限公司帳號000-0000000000000000號帳戶(下
    稱乙帳戶)與林○○申辦之永豐商業銀行股份有限公司帳號000
    -0000000000000000號帳戶（下稱丙帳戶）後，即共同基於
    意圖為自己不法所有及掩飾、隱匿犯罪所得去向之犯意聯絡
    ，於109年12月25日某時許，於社群網路臉書投資廣告「Wm
    投顧」提供Line ID暱稱「理財Amy小編」、「Eva」、「葉
    辰」與乙○○互加好友後，對乙○○傳送訊息訛稱「至景順數位
    國際網站投資虛擬幣，保證獲利、穩賺不賠」等語，致乙○○
    陷於錯誤而於同年12月30日上午11時54分及56分許，各轉帳
    新臺幣（下同）5萬元及5萬元(下稱本案款項)至甲帳戶；復
    於同日上午11時58分許，自甲帳戶轉帳含有本案款項在內之
    40萬元至乙帳戶內；又於同日上午11時59分及12時3分許，
    再自乙帳戶分別轉帳含有本案款項在內之1萬元及29萬元至
    丙帳戶內；再於同日中午12時4分許，自丙帳戶內轉帳含有
    本案款項在內之10萬元至本案帳戶內；嗣於同日12時27分許
    ，旋遭該詐騙集團不詳成員將本案帳戶內款項提領殆盡。
貳、證據能力
　　刑事訴訟法第159條之5規定，被告以外之人於審判外之陳述
    ，雖不符前4條之規定，而經當事人於審判程序同意作為證
    據，法院審酌該言詞陳述或書面陳述作成時之情況，認為
    適當者，亦得為證據。當事人、代理人或辯護人於法院調查
    證據時，知有第159條第1項不得為證據之情形，而未於言詞
    辯論終結前聲明異議者，視為有前項之同意。本判決以下所
    引用之傳聞證據，檢察官及被告甲○○於審判程序中均同意作
    為證據使用，或知有傳聞證據之情形而未於言詞辯論終結前
    聲明異議，本院審酌該等證據作成時之情況，並無違法取證
    之情形，又與本案有關聯性，認為以之作為證據應屬適當，
    均具有證據能力。
參、認定犯罪事實所憑之證據及理由　　　
一、訊據被告固坦承本案帳戶為其所申辦使用且將金融卡及密碼
    交付他人，惟矢口否認有何幫助詐欺及幫助洗錢犯行，辯稱
    ：因為我負有債務，對方要求用我的金融帳戶抵債，我因此
    才將本案帳戶資料交給對方等語(本院卷第37頁至第38頁、
    第71頁)。
二、本案帳戶為被告申辦且原為其使用，嗣因抵償個人所負債務
    而將本案帳戶交付真實姓名年籍資料不詳之人，且告訴人於
    上開時、地受詐騙集團不詳成員以上開話術詐騙因而將本案
    款項匯入甲帳戶後，該詐騙集團不詳成員再將本案款項逐層
    轉帳至乙、丙帳戶再行轉匯入本案帳戶後，旋遭該詐騙集團
    不詳成員提領一空等情，業經告訴人指訴明確（警100卷第2
    0頁至第22頁），並有屏東縣政府警察局里港分局九如分駐
    所陳報單、受理刑事案件報案三聯單、受理各類案件紀錄表
    、受理詐騙帳戶通報警示簡便格式表、金融機構聯防機制通
    報單（警100卷第23頁至第51頁）、通訊軟體對話紀錄及網
    路銀行交易明細截圖（警100卷第52頁至第61頁）、本案帳
    戶客戶基本資料、歷史交易明細（警100卷第13頁至第16頁
    ）、甲帳戶客戶基本資料、歷史交易明細（警100卷第7頁至
    第8頁）、乙帳戶客戶基本資料、歷史交易明細（警100卷第
    9頁至第10頁）、丙帳戶交易明細（警100卷第11頁至第12頁
    ）、犯罪事實一覽表（警100卷第1頁）、臺灣士林地方檢察
    署110年度偵緝字第1142號、第1143號、第1144號、第1145
    號檢察官起訴書、臺灣士林地方法院111年度審金簡字第15
    號刑事簡易判決（偵2032卷第41頁至第52頁）、屏東縣政府
    警察局屏警刑科字第11036724700號刑事案件移送書（偵203
    2卷第55頁至第60頁）、屏東縣政府警察局屏警刑科偵字第1
    1130902600號刑事案件移送書（偵2032卷第71頁至第73頁）
    在卷可佐，此部分事實首堪認定為真。
三、金融帳戶為個人理財之重要工具，申請開設金融帳戶並無特
    殊限制，一般民眾皆可存入最低開戶金額申請開立，持有金
    融帳戶之人申辦金融卡目的，無非避免隨身攜帶存摺、印章
    之麻煩與危險，藉金融卡得以在各金融機構設置之自動櫃員
    機以本行或跨行輸入密碼之方式，提領帳戶內之存款，以此
    作為資金流通之工具，是個人金融帳戶金融卡及提款密碼，
    專屬個人性甚高，並非一般自由流通使用之物，縱有交付供
    他人使用之情形，亦必基於相當程度之信賴基礎或特殊事由
    ，實無可能隨意交予完全不相識之人任意使用。況任何申辦
    金融卡之人均能輕易知悉若將金融卡及密碼交付他人，取得
    金融卡及密碼之人，將得以不用經過金融機構臨櫃人員為任
    何面對面查核，即可隨時隨地提領金融帳戶內之現金，資金
    流通之功能便利強大，是一般人多妥善保管，絕不輕易交給
    非熟識之人，更不可能隨意洩漏密碼。邇來國內詐欺事件頻
    傳，而詐欺集團之所以如此猖狂且肆無忌憚，其最主要之原
    因即在於，其等利用第三人之帳戶作為資金流通之工具，核
    心成員則隱身其後，於騙得金錢後隨即提領一空，而偵查機
    關則往往因帳戶所有人不願吐實，或無法提供具體之資料而
    無法一舉成擒，此等犯罪之手法為全國人民所普遍知悉，稍
    有智識能力或社會經驗之人均普遍知悉，屬一般生活所應有
    之認知，自無不謹慎提防。是對於交付帳戶金融卡及密碼，
    此等極具敏感性舉動，如無相當堅強且正當之理由，一般均
    可合理懷疑，提供帳戶者對於可能因此助長詐欺集團之犯行
    及作為收受、提領詐欺贓款使用，提領後即產生遮斷資金流
    動軌跡而逃避國家追訴處罰效果，而為掩飾、隱匿詐欺不法
    所得去向之犯罪工具，有一定程度之預見，且對於此等犯罪
    結果，主觀上必然出於默許或蠻不在乎之狀態，蓋帳戶金融
    卡及密碼一旦交出，原所有人對於帳戶內之資金流動幾無任
    何控制能力，除非主動掛失，否則無異將帳戶讓渡他人，自
    己則置身事外，任憑被害人受騙且追償無門，此種舉動及主
    觀心態當屬可議，而有以刑罰加以處罰之必要。
四、被告雖辯稱係因負債遭對方要求提供本案帳戶資料抵債始交
    付本案帳戶資料等語，惟觀諸被告為國中畢業之智識程度（
    本院卷第19頁），其以有對價方式交付本案帳戶抵債時，係
    智識程度正常之成年人而非屬欠缺一般交易常識或未受教育
    而有認知上缺陷之人，對於社會上常見以人頭帳戶實施詐騙
    並作為掩飾、隱匿詐欺不法所得去向之犯罪工具，當可知悉
    。又金融卡之密碼屬重要金融資訊，若非基於特定之親誼或
    信賴關係，一般均不可能隨意洩漏於他人，如洩漏於陌生人
    或欠缺具體可供追索資訊之對象，則因同時交付帳戶金融卡
    及密碼於他人，形同將該帳戶讓渡他人使用，成為他人金錢
    流通之工具，除向金融單位申請掛失外，帳戶之所有人對於
    該帳戶之使用已經毫無管控之能力，況被告於本院準備程序
    時亦自承「若本案帳戶裡面有錢，我不會告訴他人我的金融
    卡密碼或交付存摺，因為錢可能會被提領走」(本院卷第38
    頁)等語，可知被告對於金融卡交易僅憑密碼驗證，無法查
    對實際持用人之特性自然清楚明瞭，殊無在目的及用途均屬
    不明之情況下，隨意交出金融卡及密碼之理，況申辦金融帳
    戶並無任何特殊之限制，任何有開立金融帳戶需求之民眾均
    得自行申辦，當無需以金融帳戶作為有對價之交易商品。是
    以，若將金融卡及密碼作為商品抵償債務交付他人後可能充
    為人頭帳戶使用等情事，自不得諉為不知，是被告對於金融
    帳戶交出後，極可能遭詐騙集團利用作為詐欺取財及掩飾、
    隱匿詐欺不法所得去向之工具，主觀上應可清楚預見。
五、被告交付他人作為抵債使用之本案帳戶，於交付前無餘額（
    警100卷第13頁至第16頁），應係處於閒置狀態而非慣常使
    用會有資金頻繁出入之金融帳戶，被告亦自陳將無須使用之
    本案帳戶交付詐騙集團使用，對其不生任何經濟上損失(本
    院卷第38頁)，益證被告交付本案帳戶金融卡及提供密碼前
    ，已預見對方可能係詐騙集團而避免交付有資金往來之金融
    帳戶，惟被告仍將閒置無用之本案帳戶金融卡及密碼交付他
    人抵債，足認被告認為縱使金融卡及密碼受詐騙集團用為詐
    取被害人財物及掩飾、隱匿詐欺不法所得去向之犯罪工具，
    亦不違反其本意。是被告對該蒐集金融帳戶之人將可能以該
    帳戶供作詐欺取財及洗錢之非法用途乙節，自已有所預見。
    　
六、再就被告用以抵債本案帳戶之對象以觀，被告自陳不知交付
    對象之真實姓名及聯絡方式(偵2032卷第33頁至第35頁)，顯
    見被告在未能充足瞭解解掌握交付金融帳戶對象之真實年籍
    資料及聯絡方式下，即將攸關個人資金流通、信用評價之金
    融卡及密碼交付對方，足證被告有容任金融帳戶被詐騙集團
    使用作為犯罪工具及作為掩飾、隱匿詐欺不法所得去向之意
    欲，故被告主觀上具有幫助他人詐欺取財及洗錢之不確定故
    意甚明，被告空言辯稱無幫助犯罪之故意，顯屬卸責之詞，
    無足採憑。
七、至公訴意旨雖認被告一併交付本案帳戶之網路銀行帳號及密
    碼與該詐騙集團成員，惟此部分僅有被告偵查中之單一供述
    而無其他補強證據，且該詐騙集團成員是使用本案帳戶之金
    融卡及密碼提款而非使用網路銀行帳號轉帳匯款，尚無從認
    定此部分事實，一併指明。
八、本案事證明確，被告犯行洵堪認定，應依法論科。
肆、論罪科刑
一、刑法上之幫助犯，係對於犯罪與正犯有共同之認識，而以幫
    助之意思，對於正犯資以助力，而未參與實施犯罪之行為者
    而言（最高法院88年度台上字第1270號判決意旨參照）。刑
    法關於正犯、幫助犯之區別，係以其主觀之犯意及客觀之犯
    行為標準，凡以自己犯罪之意思而參與犯罪，無論其所參與
    者是否犯罪構成要件之行為，皆為正犯，其以幫助他人犯罪
    之意思而參與犯罪，其所參與者，苟係犯罪構成要件之行為
    ，亦為正犯。如以幫助他人犯罪之意思而參與犯罪，其所參
    與者又為犯罪構成要件以外之行為，則為從犯（最高法院95
    年度台上字第3886號判決意旨參照）。被告交付本案帳戶之
    金融卡及密碼予詐騙集團成員，供詐騙集團成員詐欺告訴人
    取得財物之用，僅為他人詐欺取財犯行提供助力，尚無證據
    足以證明被告係以自己實施詐欺取財犯罪之意思，或與他人
    為詐欺取財犯罪之犯意聯絡，或有直接參與詐欺取財犯罪構
    成要件行為分擔等情事，被告應屬幫助犯詐欺取財罪。
二、行為人提供金融帳戶金融卡及密碼供他人使用，嗣後被害人
    雖匯入款項，然此時之金流仍屬透明易查，在形式上無從合
    法化其所得來源，未造成金流斷點，尚不能達到掩飾或隱匿
    特定犯罪所得之來源、去向及所在之作用，須待款項遭提領
    後，始產生掩飾、隱匿之結果。故而，行為人提供金融帳戶
    提款卡及密碼，若無參與後續之提款行為，即非洗錢防制法
    第2 條第2 款所指洗錢行為，無從成立一般洗錢罪之直接正
    犯；又金融帳戶乃個人理財工具，依我國現狀，申設金融帳
    戶並無任何特殊限制，且可於不同之金融機構申請多數帳戶
    使用，是依一般人之社會通念，若見他人不以自己名義申請
    帳戶，反而收購或借用別人之金融帳戶以供使用，並要求提
    供提款卡及告知密碼，則提供金融帳戶者主觀上如認識該帳
    戶可能作為對方收受、提領特定犯罪所得使用，對方提領後
    會產生遮斷金流以逃避國家追訴、處罰之效果，仍基於幫助
    之犯意，而提供該帳戶之提款卡及密碼，以利洗錢實行，仍
    可成立一般洗錢罪之幫助犯（最高法院108年台上大字第310
    1號刑事裁定意旨參照）。被告與其交付本案帳戶之對象係
    先前從事水電工時之同事，忘記其姓名亦無連絡電話顯非熟
    識（偵2032卷第33頁），且依被告國中畢業已出社會工作從
    事水電工(偵2032卷第33頁)等學歷及工作經驗，已具有相當
    智識程度，其主觀上應可認識該他人持用人頭帳戶之目的係
    為不法用途，金流經由人頭帳戶被提領後將產生追溯困難之
    情，仍提供本案帳戶資料以利洗錢實行，應成立幫助洗錢罪
    。
三、核被告所為，係犯刑法第30條第1項前段、第339條第1項之
    幫助犯詐欺取財罪，及刑法第30條第1項前段、洗錢防制法
    第14條第1項之幫助洗錢罪。被告以一提供本案帳戶之行為
    ，幫助詐騙集團成員詐欺告訴人財物及洗錢，係以一行為觸
    犯數罪名，為想像競合犯，應依刑法第55條前段規定，從重
    之幫助洗錢罪處斷。被告基於幫助犯意而成立洗錢罪，依刑
    法第30條第2項規定，按正犯之刑減輕之。
四、爰審酌被告對於詐騙集團利用人頭帳戶實行詐欺取財並掩飾
    、隱匿詐欺犯罪所得去向有所預見，竟仍恣意交付本案帳戶
    資料予詐騙集團成員而供幫助犯罪使用，使詐騙集團成員得
    以逃避犯罪之查緝，嚴重擾亂金融交易秩序且影響社會正常
    交易安全，被告所為不啻助長詐欺犯罪風氣並造成告訴人受
    有財產損害，同時增加告訴人尋求救濟困難，被告犯罪所生
    危害非淺，並考量被告否認犯行（此乃被告基於防禦權之行
    使而為辯解，本院不得以此作為加重量刑之依據，但此與其
    餘相類似、已坦承全部犯行之案件相較，自應在量刑予以充
    分考量，以符平等原則），未能深切體認己身行為過錯所在
    ，實難認犯後態度良好，惟被告犯後已與告訴人達成和解，
    兼衡其自陳國中畢業之智識程度，未領有身心障礙手冊，未
    婚、無子女，從事外包鋼筋工作，現與同事同住，家境普通
    等一切情狀，量處如主文所示之刑，併就罰金部分併諭知易
    服勞役之折算標準。至被告所犯之罪雖不得易科罰金，然依
    刑法第41條第3項之規定，仍得聲請易服社會勞動，附此敘
    明。
五、被告交付本案帳戶抵償10000元債務之財產上利益(本院卷第
    38頁)，性質上不能沒收，應追徵其價額。　　
據上論斷，應依刑事訴訟法第299條第1項前段（依刑事判決精簡
原則，僅記載程序法條），判決如主文。
本案經檢察官謝雯璣提起公訴，檢察官楊麒嘉到庭執行職務。
中　　華　　民　　國　　111 　年　　5 　　月　　31　　日
                  刑事第八庭  審判長法  官  謝其達
                                    法  官  鄭諺霓
                                    法  官  盧伯璋
以上正本證明與原本無異。
如不服本判決應於收受判決後20日內向本院提出上訴書狀，並應敘述具體理由；其未敘述上訴理由者，應於上訴期間屆滿後20日內向本院補提理由書（均須按他造當事人之人數附繕本）「切勿逕送上級法院」。告訴人或被害人如對於本判決不服者，應具備理由請求檢察官上訴，其上訴期間之計算係以檢察官收受判決正本之日期為準。　　　　　　　　　　　　　　　　　　
中　　華　　民　　國　　111 　年　　5 　　月　　31　　日
                                    書記官  曹瓊文

附錄本案論罪科刑法條全文：　　
洗錢防制法第14條
有第二條各款所列洗錢行為者，處7 年以下有期徒刑，併科新臺
幣5 百萬元以下罰金。
前項之未遂犯罰之。
前二項情形，不得科以超過其特定犯罪所定最重本刑之刑。　　
刑法第339條第1項：
意圖為自己或第三人不法之所有，以詐術使人將本人或第三人之
物交付者，處5 年以下有期徒刑、拘役或科或併科50萬元以下罰
金。